【裁判字號】    98,上易,1456
【裁判日期】    980731
【裁判案由】    毒品危害防制條例
【裁判全文】
臺灣高等法院刑事判決                98年度上易字第1456號
上  訴  人  臺灣基隆地方法院檢察署檢察官
被      告  甲○○
上列上訴人因被告毒品危害防制條例案件，不服臺灣基隆地方法
院98年度易字第184號，中華民國98年5月7日第一審判決（起訴
案號：臺灣基隆地方法院檢察署98年度偵字第1362號），提起上
訴，本院判決如下：
    主  文
原判決撤銷。
甲○○持有第一級毒品，處有期徒刑參月，如易科罰金，以新台
幣壹仟元折算壹日。扣案海洛因二包（驗餘含袋重計0.623公克
）沒收銷毀之。
    事  實
一、甲○○明知海洛因係政府公告管制之第一級毒品，未經主管
    機關許可，不得持有之，竟於民國97年9月22日凌晨3時許，
    持有第一級毒品海洛因2包（驗餘含袋重計0.623公克），嗣
    於同日凌晨3時40分許，在基隆市○○區○○路84號電動玩
    具店為警查獲，並扣得上開第一級毒品海洛因2包，而悉上
    情。
二、案經基隆市警察局第一分局報請臺灣基隆地方法院檢察署檢
    察官偵查起訴。
    理  由
一、證據能力：被告及公訴人於後引證據之證據能力，均不爭執
    （本院卷第17頁），且觀其製作取得之情形，並無違法或不
    當之狀況，依刑事訴訟法第159條之5規定，均有證據能力，
    合先敘明。
二、訊據被告固不諱言：97年9月22日凌晨3時許，在基隆市○○
    區○○路84號電動玩具店內為警盤查時，自其口袋內取出鑰
    匙，其中1副鑰匙串有金色盒子，盒內裝有白色粉末3包（按
    其中1包為第三級毒品氟硝西泮，未據起訴，另2包為第一級
    毒品海洛因）等情，惟堅決否認有持有第一級毒品之犯行，
    辯稱：警方查獲前1天（即21日）晚上9、10時許，將車輛借
    予同行之真實姓名年籍不詳綽號「小凱」男子使用，「小凱
    」於借車當天日晚上12時前，即將汽車及鑰匙交還，當時未
    發現交還之汽車鑰匙上串有金色盒子，至查獲當天凌晨3時
    許，駕車自台北至基隆，才發現鑰匙多出1個金色盒子之鑰
    匙圈，並未打開金色盒子，不知道金色盒子內有物品等語。
    經查：
（一）有關被告於上開時、地，為警查獲白色粉末3包，其中2包
      經檢驗結果為第一級毒品海洛因（驗餘含袋重計0.623公
      克），有行政院衛生署管制藥品管理局管檢字第09800020
      74號鑑定書在卷足憑，足認扣案白色粉末2包，確為第一
      級毒品無訛，此部份事實，堪予認定。
（二）被告辯稱：不知是毒品，是借車予小凱後，方發覺汽車鑰
      匙有串金色盒子乙節，然被告無法提出小凱之年籍供查詢
      ，則此等幽靈抗辯，即難採信。何況，海洛因非無價值或
      便宜之物，且係違禁物，衡情，若係小凱遺留者，豈不立
      刻索討？被告為免干係，豈不馬上連絡返還？然均未為之
      ，是所辯與常情不符，不能採信。
（三）被告辯稱：並未施用海洛因，不會持有乙節，經查被告前
      有施用第二級毒品案件，經檢察官聲請觀察、勒戒，因無
      繼續施用毒品傾向而為不起訴處分，此有本院被告前案紀
      錄表在卷可稽，而被告於查獲當日，經採取其尿液送驗結
      果，呈嗎啡陰性反應，此有臺灣尖端先進生技醫藥股份有
      限公司濫用藥物檢驗報告1紙在卷足憑（毒偵字第2505號
      卷第28頁），固足認被告未施用海洛因，惟持有海洛因之
      原因多端，非止施用一途，因此，縱被告未施用海洛因，
      亦無解於其持有之事實。
（四）至於證人即本件查獲警員乙○○於原審證稱：於執行臨檢
      電動玩具店勤務，見被告坐在電動玩具店內把玩，認為被
      告行跡可疑，純粹要盤查他身份而已。所以要被告拿出身
      分證，及身上東西，被告遂自褲袋拿出3副鑰匙等物，其
      中1副汽車鑰匙串有1個金色盒子，伊打開該金色盒子，發
      現內有白色粉末3包，但被告嚇一跳，說車子鑰匙怎麼冒
      出金色鑰匙盒，並否認為其所有，並表示不知道白色粉末
      是何物。我判斷應為毒品，返回警局，以毒品檢測包初步
      檢測，白色粉末3包均呈ＭＤＭＡ反應，即告知被告是Ｍ
      ＤＭＡ，所以被告之警詢筆錄關於白色粉末部分才記載Ｍ
      ＤＭＡ等語（原審卷第14-16頁），足認被告警詢、偵訊
      筆錄載：扣案白色粉末稱「ＭＤＭＡ」，乃因警員誤認測
      試結果所致，難採為有利被告之依據。至於被告為警查獲
      時之反應及驚嚇等情，按人遇事之反應不一，尚難以驚嚇
      表情，即證明被告不知所持係海洛因，合予敘明。
綜上，被告所辯，不足採信，事證明確，被告犯行，洵堪認定。
三、核被告所為，係犯毒品危害防制條例第11條第1項之持有第
    一級毒品罪。原審誤為無罪，尚有未洽，檢察官上訴指摘及
    此，為有理由，應由本院撤銷改判。爰審酌被告犯罪方法、
    動機、手段，所生危害及犯後態度等一切情狀，量處如主文
    所示之刑。扣案毒品海洛因2包（驗餘含袋重計0.623公克，
    塑膠袋與毒品難予析離）為第一級毒品，應予沒收銷毀。
據上論斷，應依刑事訴訟法第369條第1項前段、第364條、第299
條第1項前段，毒品危害防制條例第11條第1項，第18條第1項前
段，刑法第11條，第41條第1項前段，判決如主文。。
本案經檢察官吳國南到庭執行職務。
中    華    民    國    98    年    7     月    31    日
                  刑事第十八庭審判長法  官  吳鴻章
                                    法  官  陳健順
                                    法  官  周政達
以上正本證明與原本無異。
不得上訴。
                                    書記官  廖純瑜
中    華    民    國    98    年    7     月    31    日
附錄：本案論罪科刑法條全文
毒品危害防制條例第11條
持有第一級毒品者，處3年以下有期徒刑、拘役或新臺幣5萬元以
下罰金。


司法院資訊處製作；財團法人民間司法改革基金會備份。
